【裁判字號】    98,抗更(一),6
【裁判日期】    980319
【裁判案由】    假扣押
【裁判全文】
臺灣高等法院民事裁定                 98年度抗更(一)字第6號
    抗  告  人
    即債務  人  乙○○民國7.
    法定代理人  丙○○
抗告人因與相對人即債權人甲○○間假扣押事件，對於中華民國
97年5月16日臺灣臺北地方法院97年度裁全字第4085 號裁定提起
抗告，經最高法院發回，本院裁定如下：
    主      文
抗告駁回。
抗告及發回前再抗告訴訟費用，均由抗告人負擔。
    理      由
一、相對人於原法院聲請意旨略以：伊與抗告人之母丙○○結婚
    後，育有抗告人及陳碩方二子，並未約定夫妻財產制。其後
    雙方感情破裂，聲請改用分別財產制，業經法院於96年5 月
    31日裁定准許確定。詎丙○○竟將銀行存款提領一空，抗告
    人現仍就學，並無收入，卻於華南銀行及郵局有多筆新台幣
    及外幣存款，以利息推算約有新台幣（下同）150 萬元，伊
    依民法第1030之3第1、2 項規定，得請求相對人返還，惟恐
    抗告人又將上開銀行存款轉交第三人，致日後將有不能執行
    之虞，願供擔保以代釋明，聲請就相對人所有財產在150 萬
    元範圍內予以假扣押等情。
    原裁定准許相對人之聲請，係以：相對人就假扣押請求及原
    因已提出土地、建物登記謄本為憑，復願供擔保以補釋明之
    不足，核無不可，為其裁判基礎。
二、本件抗告意旨略以：伊母丙○○與相對人婚後共同經營公司
    ，公司及相對人個人存摺、印鑑均由丙○○保管使用，以處
    理公司資金往來及家庭生活支出長達20年。詎相對人於93年
    7月揮霍無度，同年8月捨棄家庭，並對丙○○無端興訟，數
    年來伊及兄長陳碩方均由丙○○獨自照顧扶養，相對人竟對
    伊之銀行存款執行假扣押，意圖斷絕抗告人生計，請求撤銷
    本件假扣押云云。
三、按債權人就金錢請求或得易為金錢請求之請求，欲保全強制
    執行者，得聲請假扣押；假扣押非有日後不能強制執行或甚
    難執行之虞者，不得為之；請求及假扣押之原因，應釋明之
    ；前項釋明如有不足，而債權人陳明願供擔保或法院認為適
    當者，法院得定相當之擔保，命供擔保後為假扣押，此觀民
    事訴訟法第522條第1項、第523條第1項及第526條第1項、第
    2項等規定甚明。亦即債權人聲請假扣押， 應就其請求及假
    扣押之原因加以釋明；須所為釋明有不足，而債權人陳明願
    供擔保或法院認為適當者，始得定相當之擔保，命供擔保後
    為假扣押。又假扣押為保全程序，並非確定私權之訴訟程序
    ，苟合於上開假扣押之要件，並經債權人敘明假扣押之原因
    存在，法院即得為准許假扣押之裁定，至於債權人之本案債
    權於實體上是否正當，屬本案問題，非假扣押保全程序中所
    得審認。
四、相對人主張：伊與抗告人之母丙○○經原法院96年度家訴字
    第1 號判決准許改用分別財產制，對丙○○有剩餘財產分配
    請求權，而丙○○名下婚後購置之不動產約800 萬元，銀行
    存款原至少約1,500 萬元，伊僅有數十萬元存款，詎丙○○
    已將銀行存款提領一空，現有財產不足清償伊應得之分配額
    ，抗告人現仍就學，並無收入，於華南商業銀行雙園分行及
    郵局有多筆存款約150 萬元，乃丙○○所存入，而丙○○於
    法院開庭時自陳：「因為兩造感情好的時候，原告（按指相
    對人）說應該要把錢存來做教育經費及養老金，所以我有把
    一部分存在小孩的戶頭做為教育經費」等語；而抗告人乃79
    年3月26日，於86年2月21日即在台北莒光郵局開戶，當時年
    僅7 歲，應無自己工作所得之可能，其間結存金額最高曾至
    289,418元，至95年12月22日餘額為113,002元；另於89 年4
    月24日即開立華南銀行帳戶，其間餘額最高曾至1030,825元
    ，至95年6月12日之餘額為6,126元，亦有抗告人之郵局及華
    南銀行存摺明細可稽（最高法院卷第103、105-106頁），連
    抗告人亦自承：乃父母為抗告人陸續提撥教育基金在卷（本
    院更(一)卷第10頁）等情，則相對人得依民法第1030條之3第1
    、2 項規定請求抗告人返還等情，業據提出戶籍謄本、相對
    人93年度綜合所得稅結算申報所得資料參考清單、丙○○94
    年度綜合所得稅各類所得資料清單、原法院96年度家訴字第
    1 號判決及言詞辯論筆錄、丙○○之土地及建物登記謄本民
    事判決暨確定證明書等件為憑（原法院卷第4-15頁），堪認
    相對人已就本件假扣押之請求予以釋明。
五、相對人另主張：丙○○經原法院判決准許改用分別財產制後
    ，即將銀行存款提領轉存入其兄黃木源、姊陳雪鳳及二子陳
    碩方、抗告人之帳戶內，相對人亦對黃木源聲請假扣押獲准
    ，然黃木源已將該帳戶存款提領一空，惟恐抗告人亦將其上
    開銀行帳戶之存款移轉予第三人，致伊日後有不能強制執行
    之虞一節，業據提出假扣押裁定及黃木源臺灣銀行綜合存款
    存摺為據（原法院卷第16-17 頁反面）。參酌丙○○於其與
    相對人間分別財產制事件（原法院96 年度家訴字第1號）中
    陳明：「公司成立後我就把這些錢提領出來，一部分在小孩
    那邊、一部分在我這邊，我有把一些錢暫時放在我哥哥那邊
    」，另觀黃木源臺灣銀行綜合存款存摺往來記錄：於94年10
    月20日、95年4月20日、95年10月20日均有定存250萬元、到
    期後再定存之紀錄，惟其後於96年1月29日即原法院96年2月
    12日為96年度家全字第14號假扣押裁定前數日提前中途解約
    ，並於同日逕將存款提領一空，已見丙○○、黃木源先行將
    帳戶存款提領一空，致相對人扣押無著之情事。而抗告人在
    華南銀行及郵局之存款，亦為母親丙○○所存入，且丙○○
    現仍為抗告人之法定代理人，則丙○○循前例而將抗告人存
    款提領或移轉予他人致相對人扣押無著即有可能，因認相對
    人就本件假扣押之原因已有釋明，雖釋明有所不足，惟相對
    人已陳明願供擔保，足補釋明之不足。至於抗告人所述：相
    對人對伊之財產假扣押，意在斷絕生計云云，核係相對人主
    張之本案請求有無理由之事項，非本件假扣押保全程序所得
    審究。
六、再相對人應提供之擔保金，係備供抗告人因遭假扣押所受之
    損害，本件相對人欲保全之債權為150 萬元，參酌司法院所
    公布之各級法院辦案期限實施要點第2 點，民事第一審審判
    案件期間為1年4個月、第二審為2年、第三審為1年，即兩造
    間訴訟之審理期限約需4年4個月，是抗告人於本案訴訟4年4
    個月期間因不能處分存款所受損害額為325,000元【1,500,0
    00x5%x(4+ 4/12) =325,000】，則原法院酌定相對人應提供
    之擔保金為80萬元，應足保障抗告人之權益。
七、綜上所述，相對人就本件假扣押之請求已予釋明，就假扣押
    之原因雖釋明不足，惟其願供擔保足補釋明之不足，則原法
    院准許本件聲請，並酌定相對人應提供之擔保金為80萬元，
    足可保障抗告人權益，核無不合。抗告人仍執陳詞，指摘原
    裁定不當，為無理由，應予駁回。
八、據上論結：本件抗告為無理由，依民事訴訟法第495條之1第
    1 項、第449條第1項、第95條、第78條，裁定如主文。
中    華    民    國    98    年    3     月    19    日
                    民事第一庭
                        審判長法  官  張耀彩
                              法  官  盧彥如
                              法  官  林金吾
正本係照原本作成。
本裁定除以適用法規顯有錯誤為理由，不得再抗告。如提起再抗
告，應於收受後10日內委任律師為代理人向本院提出再抗告狀。
並繳納再抗告費新台幣１千元。
中    華    民    國    98    年    3     月    19    日
                              書記官  張淑芳


司法院資訊處製作；財團法人民間司法改革基金會備份。
